【裁判字號】    97,易,654
【裁判日期】    980428
【裁判案由】    詐欺
【裁判全文】
臺灣臺中地方法院刑事判決               97年度易字第654號
公  訴  人  臺灣臺中地方法院檢察署檢察官
被      告  己○○
選任辯護人  楊大德律師
上列被告因詐欺案件，經檢察官提起公訴（97年度偵字第1152號）
，本院判決如下：
    主    文
己○○無罪。
    理    由
一、公訴意旨略以：己○○受呂天保所僱用擔任「力保國際生物
    科技股份有限公司」（下稱：力保公司）董事長，作為名義
    上之負責人，而呂天保與歐碧玉係男女朋友關係，又黃能義
    及呂春玉（呂春玉對外自稱為呂真慧）夫妻2人則分別係呂
    天保之妹婿及妹妹。詎己○○、呂天保、歐碧玉、黃能義及
    呂春玉等人竟共同基於意圖為自己不法所有之犯意聯絡，自
    民國90年間起，先由呂天保先在臺南縣仁德鄉仁愛村1124之
    2號籌設「力保公司」（於91年3月間辦理設立登記），復在
    臺中市○○○路○段60之8號8樓之3設立「力保公司臺中區公
    司」，並由呂天保自任「力保公司」之總經理，黃能義則擔
    任「力保公司」副總經理，並兼任臺中區公司之主管（呂天
    保、歐碧玉、黃能義及呂春玉等人，均另行提起公訴）。其
    後呂天保等人先、後連續對丁○○、乙○○、甲○○、壬○○、庚○○、戊○○及辛○○等人均佯稱：「力保公司」掌
    握「3滴血可檢查10種病」之自我檢驗生物科技保健預防產
    品之技術，加入該公司之會員可享有全民保健醫學綜合式血
    液診斷計、綜合式尿液診斷計等生物檢測試劑之免費保健醫
    學產品、中國人壽20萬元定期壽險、新台幣（下同）80萬元
    意外險及防癌險、免費借用網路視訊電腦、享有汽機車強制
    險回饋金等權利及享有會員消費金、共同採購金百分之十五
    之分紅回饋金等福利，且會員可申請加入育成中心創業，如
    任專員再招募會員，可享年費百分之三十之紅利金等利益，
    以招收不特定會員收取會費之方式，誘使丁○○、乙○○、
    甲○○、壬○○、庚○○、戊○○及辛○○等人分別以：出
    資投資「力保公司」、加入會員、地區經銷商或擔任總代理
    等為由之不實情事，行吸金詐騙之實（個別詐騙時間、方式
    及金額等，詳如附表所示）。而呂天保等人為進一步取信於
    丁○○、乙○○、甲○○、壬○○、庚○○、戊○○及辛○○等人，更由呂天保、歐碧玉及己○○等3人出面代表「力
    保公司」出面與丁○○、乙○○、甲○○、壬○○、庚○○
    、戊○○及辛○○等人個別簽訂各該投資契約，致使丁○○
    、乙○○、甲○○、壬○○、庚○○、戊○○及辛○○等人
    均因此陷於錯誤，而與呂天保及己○○簽訂各該投資合約，
    並陸續交付如附表所示之款項予呂天保及歐碧玉。詎呂天保
    、歐碧玉等人於收得款項後，全然未依約履行，並於92年8
    月間突然結束「力保公司」之業務，而不知去向。丁○○、
    乙○○、甲○○、壬○○、庚○○、戊○○及辛○○等人至
    此始知受騙，因認己○○涉犯刑法第339條第1項之詐欺罪嫌
    等語。
二、按犯罪事實應依證據認定之，無證據不得認定犯罪事實；不
    能證明被告犯罪，應諭知無罪之判決，刑事訴訟法第一百五
    十四條第二項、第三百零一條第一項分別定有明文。次按所
    謂認定犯罪事實之證據，係指足以認定被告確有犯罪行為之
    積極證據而言，該項證據自須適合於被告犯罪事實之認定，
    始得採為斷罪之資料；又事實之認定，應憑證據，如未能發
    現相當確實證據，或證據不足以證明，自不能以推測或擬制
    之方法，以為裁判之基礎，最高法院二十九年上字第三一０
    五號、四十年臺上字第八六號判例著有明文。又按認定犯罪
    事實所憑之證據，無論係直接證據或間接證據，其為訴訟上
    之證明，須於通常一般之人均不致有所懷疑，而得確信其為
    真實之程度者，始得據為有罪之認定，倘其證明尚未達到此
    一程度，而有合理之懷疑存在，復無其他調查途徑可尋，法
    院即應為無罪之判決，最高法院七十六年臺上字第四九八六
    號著有判例。
三、公訴人認為被告己○○涉有前揭詐欺犯行，係以被告係力保
    公司之負責人，並曾到公司開會、及以負責人名義與證人甲○○到台灣台南地方法院公證力保公司與甲○○之合約書，
    復舉證人即告訴人丁○○、乙○○、甲○○、壬○○、庚○○、戊○○、辛○○及蔡民倫等人於偵查中之證述，及共犯
    呂天保、歐碧玉、黃能玉之陳述；另有認證書、力保國際生
    物科技認股合約書、總代理契約書、投資協議書、區公司經
    營合約書、發起認購合約書及合約書備忘錄，及郵政跨行匯
    款申請書、臺灣土地銀行入戶電匯申請書、匯款回條聯、台
    新國際商業銀行存款存入憑條、大雅鄉農會匯款委託書、臺
    灣土地銀行及臺灣省合作金庫支票存根聯、呂天保所簽發之
    本票影本、呂天保所出據之收據、「力保公司」台幣存款歷
    史交易明細查詢等在卷可資佐證為主要論據。訊據被告雖坦
    承受呂天保之邀擔任力保公司董事長，並曾與甲○○至台灣
    台南地方法院公證處，公證甲○○加入力保之經銷商等事實
    ，惟堅決否認有前揭詐欺犯行，辯稱：我沒有跟任何人收錢
    ，我完全都不知情。我是受了呂天保所騙，他欠我錢，他說
    如果這個公司經營起來，就可以還我錢，他叫我擔任該公司
    的負責人，我曾經去那個公司走走而已，我曾經去臺南地方
    法院公證過，說要取得代理權之類的，我有在上面簽名，甲○○是我要去台南地院公證的時候，才認識的，他說他是董
    事長，當天有我、甲○○、呂天保三人一起去台南地院等語
    。
四、按刑事訴訟法第二百六十條所稱之同一案件，係指被告及犯
    罪事實具相同之情形而言，並不包括法律上同一案件在內，
    因案件在偵查中，並無類似審判不可分之法則，故連續犯等
    裁判上一罪一部犯罪事實縱經不起訴處分確定，仍可就未經
    起訴之部分另行起訴，最高法院91年度台非字第116 號判例
    要旨參照，又前揭情形，如檢察官就被告全部犯罪事實均起
    訴，則先前之不起訴處分失其效力，後起訴之案件並無刑事
    訴訟法第三百零三條第四款曾為不起訴處分，而違背第二百
    六十條之規定再行起訴之問題；本案被告己○○涉嫌以力保
    公司負責人身分，於91年、92年間，與呂天保、歐碧玉等人
    共同詐欺被害人甲○○、丁○○、張國龍、葉明綸、鄭名佐
    、庚○○及劉鳳英等人，雖據台灣台南地方法院檢察署檢察
    官於96年12月31日，以96年度偵字第16116號不起訴處分確
    定，有該不起訴處分書在卷足稽，其後公訴人就被告己○○
    涉嫌詐欺包括前揭被害人甲○○、丁○○及庚○○三人在內
    ，及其餘被害人乙○○、壬○○、戊○○及辛○○等人，於
    本案提起公訴，雖有部分被訴事實，經檢察官不起訴處分確
    定，惟依前揭說明，本案仍無違背一事不再理原則，檢察官
    就被告全部涉案事實提起公訴，其起訴程序並無違背法律之
    規定，本院自得依法判決，合先敘明；又被告己○○因擔任
    力保公司之負責人涉嫌詐欺林慧靜等人之入會費之事實，雖
    據台灣高等法院台中分院，於96年10月17日以94年度上訴字
    第2426號刑事判決無罪確定在案，惟其判決被告所涉之詐欺
    被害人林慧靜等人之犯罪事實與本案被害人乙○○等人之犯
    罪事實不同，本案自得另行起訴，不生違反一事不再理之原
    則，合併敘明；次查，被告以外之人即告訴人丁○○、壬○○、庚○○、戊○○、辛○○、蔡名倫等人於偵查中向檢察
    官所為陳述，係傳聞證據，惟其等之證言均已具結在卷，且
    無顯不可信之情形，依刑事訴訟法第159條之1第2項之規定
    ，得作為本案之證據，另證人余忠泰、丁○○、辛○○、丙○○、庚○○、戊○○、林慧靜、湯多慶、乙○○及甲○○
    等人於另案法院審理中向法官所為陳述，雖係傳聞證據，惟
    依刑事訴訟法第159條之1第1項之規定，有證據能力，均附
    此敘明。
五、經查：
  同案共犯呂天保所提出之成大醫院病理部體外檢驗試劑臨床
    研究報告、亞洲檢驗所體外檢驗試劑臨床研究報告、工業技
    術研究院受託研究契約書、工服案委託執行計畫書、期末報
    告、實驗室使用借貸契約書等資料（見本院96年度易字第
    1350號卷(一)第54至85頁、第168至179頁），業據成大醫院、
    工業技術研究院及亞洲檢驗所函覆並未與力保公司有何「3
    滴血可檢查10種病」之自我檢驗生物科技保健預防產品之技
    術上研發、合作，力保公司並未擁有可量產前揭試劑之技術
    等情，有成大醫院96年12月7日成附醫病理字第0960019321
    號函、工業技術研究院96年12月13日工研轉字第0960017116
    號函暨97年9月1日工研轉字第0970010565號、亞洲檢驗所張
    文鴻醫師之傳真說明及林玉娟之呈報狀等附卷可稽（見本院
    96年度易字第1350號卷(二)第17、18、206、207頁；臺灣臺南
    地方法院檢察署96年度核交字第306號卷第194頁），並有成
    大醫師即證人余忠泰於本院審理時到庭具結證述：「（問：
    依照目前的醫療技術，個人的技術是否可以做出『3滴血可
    檢查10種病』的試劑嗎？）這個要整個醫療團隊專業技術才
    有辦法，目前高醫大及長庚醫院都有做過一模一樣的研究，
    血液只是做初步篩檢，比如說一個試劑可以檢驗出多種癌症
    的危險因子，但是還是要再做電腦斷層及病理切片，才有辦
    法確定診斷，並不是試劑去檢驗出來就可以確定有無得病，
    目前這種試劑都是檢驗有無癌症，還有驗孕，其他部分目前
    沒有看到有研發出來」、「（問：提示本院96年度易字第
    1350號卷(二)第17頁成大醫院96年12月7日函覆本院之函文，
    有何意見？）這是真的，醫院確實有詢問過我」、「（問：
    你到底有無跟被告呂天保、被告歐碧玉、被告黃能義、被告
    呂春玉接洽過？）沒有接洽過，但我有被告呂天保的名片，
    但是他人長怎麼樣我不知道」、「（問：當時力保國際生物
    科技股份有限公司委託你做臨床報告，是交給你什麼東西？
    ）他給我看的是試紙，是要與傳統抽血檢驗方法比對，看是
    否能夠一樣做出檢驗的數據，就只是做這部分的比對，沒有
    辦法從試紙檢驗出疾病」、「（問：他給你看的試紙是如何
    來的？）我不知道，他說純粹只是要拿試紙請教我們，是否
    他做出來的我不清楚，或是從別的醫院拿來的我也不清楚」
    等語明確（見本院96年度易字第1350號卷(二)第170 反面、
    171頁），足認上開「3滴血可檢查10種病」之試劑必須依賴
    整個醫療團隊專業技術才有辦法研發，且僅能作為部分疾病
    之初步篩檢甚明，準此，參酌被告黃能義、呂春玉及同案共
    犯呂天保、歐碧玉所自承，其等並無何醫療、生物科技之專
    業技術（見本院96年度易字第1350號卷(一)第30至32 頁），
    而力保公司內亦無何職員有此專業技術，亦有告訴人乙○○
    、甲○○指訴及證人丁○○、辛○○於本院96年度易字第
    1350號案件審理時到庭具結證述明確（見本院96年度易字第
    1350號卷(一)第232頁、前揭卷(二)第172頁反面），復經證人蔡
    民倫證述在卷，力保公司自無可能徒憑無專業之個人以手工
    方式製作出此專業試劑，已無疑義。
  力保公司於92年5月間已未能兌現會員福利乙情，除據告訴
    人乙○○、甲○○陳訴綦詳外，復有證人丁○○、丙○○、
    庚○○、戊○○等人，於本院94年度訴字第424號案件審理
    時亦均到庭具結證稱：有受到呂天保詐欺屬實，再參以力保
    公司董事即證人湯多慶亦於該案審理時到庭具結證稱：公司
    產品並無量產等語明確（見本院94年度訴字第424號卷二第
    201頁），則公司以血滴檢測疾病之生物科技產品既未量產
    ，如何大量提供予力保公司之會員？而經向新光產物保險股
    份有限公司、友聯產物保險股份有限公司查詢結果，要保人
    力保公司於92年3、4月間有向新光產物保險股份有限公司僅
    投保3件被保險人均係力保公司之汽車強制險及任意第三人
    責任險等情，亦有新光產物保險股份有限公司94年6月17 日
    函可佐（見上開卷三第58至61頁），另要保人利保公司（非
    力保公司）向友聯產物保險股份有限公司投保之團體傷害保
    險，則因保費未兌現而自始失其效力，有友聯產物保險股份
    有限公司94年7月12日94友總意傷字第351號函可佐（見上開
    卷三第108頁），並無力保公司所稱之利保公司為會員投保
    相關產物保險之資料；再力保公司雖有為會員投保團體保險
    ，惟部分會員之保險，於未到期前自92年5月1日起退保，有
    中國人壽保險股份有限公司94年7月5日94中壽團險字第86 0
    、861號（見上開卷三第80頁以下、63頁），另部分會員團
    體綜合保險係自92年5月1日至7月31日止，有中國人壽保險
    股份有限公司94年7月5日函94中壽團險字第86號函可佐（見
    上開卷三第80頁以下），而該案告訴人林慧靜招募之會員中
    ，92年4月18日繳納會費之會員賴寶玉、5月2日繳納會費之
    楊瑞蓮、楊昭平、楊昭文、楊瑞花、古秀雲、范姜進財、蘇
    冠宇、蔡定霖、林建華部分，亦無任何證據證明力保公司有
    為其等投保會員團體綜合保險，顯見力保公司自92年3、4
    月間起除人壽保險部分外，其餘已未能履行會員權利，同年
    5月間起人壽保險部分亦僅履行部分會員之人壽保險，遑論
    其餘會員權利均未履行；再參以該案告訴人林慧靜亦指稱：
    92年6月份我看通路公司出問題，很多人打電話到公司反應
    ，說會員福利如血液檢驗、電腦借用，中國人壽百萬壽險及
    20萬元意外險福利都沒有兌現，我向乙○○要求要拿會計帳
    目，因為我是股東，我有權要求，但都沒有拿出來等語（見
    上開卷一第71頁），業據本院依職權調取上開卷宗核閱屬實
    ，足認力保公司於於92年5月間已未能兌現會員福利無疑。
  參諸告訴人甲○○、乙○○投資取得力保公司臺灣區總代理
    權後，力保公司實際上並未給予任何營業設施或產品，業據
    告訴人甲○○、乙○○於本院審理時指訴歷歷，則同案共犯
    呂天保聲稱力保公司有前揭「3滴血可檢查10種病」之技術
    、擔保會員福利、投資力保公司取得代理權有利可圖云云，
    顯屬欺罔。
  被告己○○係力保公司負責人，證人丁○○、壬○○、庚○○、戊○○、辛○○、乙○○、甲○○等人均曾交付款項予
    呂天保及力保公司收受，而遭受詐騙等情，另有認證書、力
    保國際生物科技認股合約書、總代理契約書、投資協議書、
    區公司經營合約書、發起認購合約書及合約書備忘錄，及郵
    政跨行匯款申請書、臺灣土地銀行入戶電匯申請書、匯款回
    條聯、台新國際商業銀行存款存入憑條、大雅鄉農會匯款委
    託書、臺灣土地銀行及臺灣省合作金庫支票存根聯、呂天保
    所簽發之本票影本、呂天保所出據之收據、「力保公司」台
    幣存款歷史交易明細查詢等在卷可資佐證，此部分之事實亦
    可認定。
六、惟查：
  力保公司之實際負責人係呂天保，被告己○○係力保公司
    名義負責人，力保公司之業務均係呂天保經營之事實，亦
    據證人丁○○、壬○○、庚○○、戊○○、辛○○等五人於
    偵查中，及證人乙○○、甲○○於本院審理中陳述在卷；其
    中，證人乙○○並於本院94年度訴字第424號審理中證稱：
    「（辯護人問：你在跟力保公司接洽過程中，跟何人接洽？
    ）跟呂天保。（辯護人問：你跟力保公司簽約支付多少錢？
    ）區公司是五十萬元，我付給呂天保，十萬元現金訂金，其
    他的開票交給呂天保，每月十萬元，開到一月或是二月。（
    辯護人問：你交付五十萬元過程中，有無跟己○○接觸？）
    沒有。當時沒有看過他。）（辯護人問：提示本院卷一一六
    頁，授權經銷合約書是跟何人簽立的？）呂天保」等語（本
    院94年度訴字第424號卷二第二０九、二一０頁），證人甲○○亦證稱：「（檢察官問：己○○有無常去上班？）沒有
    。（檢察官問：只是重要會議才去？）對。如開幕」等語（
    本院94年度訴字第424號卷二第五一、五二頁），另證人即
    九十年十一月至九十一年十二月間任職於力保公司之員工蔡
    民倫亦於本院證稱：「（法官問：臺南分公司主持會議時，
    己○○會不會來參加？）我們沒有開什麼會，己○○幾乎沒
    有參加，都是呂天保在主持。己○○會來公司聊天，有時候
    跟員工，大部分是跟呂天保」等語（本院94年度訴字第424
    號卷二第二五五、二五六頁），證人即九十一年三月底前任
    職力保公司董事兼執行副總湯多慶於本院亦對在九十一年三
    月底離職前，力保公司業務推展的內部會議，都是呂天保在
    主持等情具結證述在卷（本院94年度訴字第424號卷二第二
    ０三至二０六頁）並證稱：「（辯護人問：在你擔任執行副
    總時間，己○○有無到公司上班？）沒有。（辯護人問：公
    司財務由何人負責？）由呂天保負責，另有同居人歐碧玉在
    負責領款。（辯護人問：歐碧玉去領款時需要蓋公司大小章
    ，公司大小章何人保管？）呂天保。（辯護人問：公司要跟
    其他人簽約，由何人決定？）呂天保」等語（本院94 年度
    訴字第424號卷二第一九八、一九九頁），依上開證人所述
    ，足認力保公司之業務確係由呂天保實際經營負責，呂天保
    應係力保公司之實際負責人，再參以被告己○○於九十二年
    間，年近七十，已逾一般退休年齡，是被告己○○辯稱其係
    名義負責人，呂天保始係力保公司之實際負責人等情，所述
    尚非無據。
  被告己○○確有參加力保公司之會議，亦據被告己○○於偵
    訊自承每個月均有到公司二、三次等語（本院94年度訴字第
    424號他卷第九十頁），其於本院另供稱：「呂天保有需要
    就叫我去開會，會議內容就是有客人來在座談，我有空時我
    有去公司那裡坐」等語（本院94年度訴字第424號卷一第二
    八頁）；而證人甲○○於本院亦證稱：「每次重要會議己○○幾乎都有去，（檢察官問：己○○有無常去上班？）沒有
    。（檢察官問：只是重要會議才去？）對。如開幕」等語（
    本院94年度訴字第424號卷二第五一、五二頁），並證稱：
    「（法官問：你剛剛所提己○○在力保公司重要會議都有去
    ，所指的重要會議為何？）我和呂天保開會的時候，己○○
    有時候會來，還有臺中管理處開幕、南區管理處開幕賴董都
    有來，時間就是開幕時間，我忘了，是在我任職力保公司的
    期間。（審判長問：與呂天保開什麼會？）是幹部會議、公
    司營運會議」等語（本院94年度訴字第424號卷二第五六頁
    ）在卷，證人甲○○及乙○○於本院審理中亦為相同之陳述
    ，是被告己○○並未天天到力保公司上班，其雖非公司實際
    負責人，惟亦有參加力保公司之幹部會議及公司營運會議，
    然有參加力保公司會議與是否知悉實際經營之呂天保有無取
    得「三滴血可檢驗十種病」之生物科技檢測技術及能否提供
    會員約定權利及福利，分屬不同之事項，被告己○○非天天
    至力保公司上班，僅參加公司會議等情，尚不足證明被告己○○知情呂天保未能提供會員權利及福利，或力保公司有無
    擁有上開生物科技檢測之技術，亦難認被告就力保公司向會
    員收取會費一節，係與呂天保有詐欺取財之犯意聯絡。
  依力保公司臺新銀行臺南分行帳戶之臺幣存款歷史交易明細
    查詢資料，亦有被告己○○於九十一年十月八日、九十二年
    一月三十日、九十二年二月十三日、九十二年四月十七日各
    匯款轉存二十萬元、三十萬元、二十一萬元、二十萬元至力
    保公司臺新銀行00000000000000號帳戶，於
    九十一年九月二日、十二月十六日、九十二年一月三日、一
    月十五日、二月十九日、二月二十日、三月二十一日各匯款
    轉存十二萬元、十五萬元、十八萬五千元、三萬元、十一萬
    元、十萬元、十四萬元至力保公司臺新銀行0000000
    0000000號帳戶，有上開帳戶之歷史交易明細查詢資
    料可佐（本院94年度訴字第424號他卷第一二七至一四０頁
    ），上開金額合計逾一百五十萬元，而依上開歷史交易明細
    查詢資料，尚未見力保公司上開帳戶，有金錢流入被告賴景
    欑帳戶之情形，本件亦無其他積極證據足資證明力保公司之
    帳戶確係被告己○○所持有管理，及力保公司所收取之會費
    ，實係被告己○○所取得，是本件實難認被告己○○就告訴
    人甲○○等人所繳交之上開會費具為自己不法所有之意圖。
  證人丁○○、壬○○、庚○○、戊○○、辛○○等五人於偵
    查中，及證人乙○○、甲○○於本院審理中均證稱，係另案
    共犯呂天保、歐碧玉、黃能玉及呂春玉等人向其等佯稱進入
    公司投資事宜，有其等筆錄在卷足稽，均無法證明被告己○○有何以力保公司之負責人身分詐欺被害人丁○○等人之犯
    行。
  證人甲○○及乙○○二人於本院審理中另證稱被告曾與甲○○、呂天保等三人至台灣台南地方法院公證處，公證力保公
    司與甲○○授權合約書，並有該授權公約書在卷可參，且為
    被告所自承，惟查，被告既係力保公司之形式名義人，證人
    甲○○與力保公司公證雙方間之契約，依法必須被告親自到
    場，被告就雙方所訂立契約內容並未有磋商等行為，亦難僅
    因被告依法到場認定被告有參與力保公司業務之行為。
  證人乙○○於本院審理中另供稱，每次去公司，在公司看到
    己○○，第一次他坐在旁邊，有一次我拿五百萬元的票過去
    ，他就說我不要勉強，後來有很多人要進來，如果公司開會
    、開幕的時候他都會在。他開幕的時候致詞，開會的時候就
    坐在旁邊，致詞之內容沒有什麼印象，其係與呂天保簽契約
    書，可是後來通路開發的時候，是呂天保要甲○○去接己○○公證的。票是其開的，認證的部分是由甲○○跟己○○去
    的。從一開始我在台中認識呂天保的時候，己○○他就在公
    司了，是九十年十月左右的事情，大約到九十二年初，呂天
    保一直慫恿，一直畫大餅。他會製作錄影帶、ＤＶＤ等，這
    些內容大概是介紹生物科技。他說奇美電子的女婿張先生，
    還有一些人頭，問我們要不要投資，說前景看好。所以才會
    花錢去拿總代理，這些投資的內容，己○○沒有無跟其陳述
    過，但是其拿500萬票去的時候，己○○就說叫我不要勉強
    ，沒有能力的話就怎樣怎樣。我拿票去的時候己○○在，他
    知道我要投資，因為呂天保及丁○○都在等語，按由其所證
    內容，亦難證明被告確有參與實力保公司實際之經營。
七、綜上所述，被告己○○既僅係力保公司之名義負責人而非實
    際負責人，並無證據證明對被害人甲○○等人之招募行為，
    係被告所為，及投資款項係由被告所取得，亦無證據證明被
    告對呂天保究有無取得，及能否提供「三滴血檢測多種疾病
    」之生物檢測技術，是否有意履行會員權利和福利之事有所
    知悉，或明知力保公司之實際經營者呂天保係詐騙投資金，
    而與呂天保間有犯意聯絡及行為分擔，自難認被告己○○犯
    有詐欺罪行，自應為無罪之諭知。
八、據上論斷，應依刑事訴訟法第三百零一條第一項，判決如主
    文。
中    華    民    國    98    年    4     月    28    日
                  刑事第一庭    審判長法  官  林宜民
                                      法  官  許惠瑜
                                      法  官  林清鈞
以上正本證明與原本無異。
如不服本判決應於收受判決後10日內向本院提出上訴書狀，並應
敘述具體理由；其未敘述上訴理由者，應於上訴期間屆滿後20日
內向本院補提理由書（均須按他造當事人之人數附繕本）「切勿
逕送上級法院」。
                                書記官  陳貴卿
中    華    民    國    98    年    4     月    28    日
附表：
  ┌──┬────┬───────────────┬───┬────┐
  │編號│犯罪時間│           犯罪手法           │被害人│犯罪所得│
  ├──┼────┼───────────────┼───┼────┤
  │ 1  │民國90年│呂天保及歐碧玉2人向丁○○佯稱 │丁○○│390萬元 │
  │    │間      │：「力保公司」已申請獲准，進入│      │        │
  │    │        │南科，要從事預防醫學之產品，並│      │        │
  │    │        │提出檢測試劑表示，裡面包含多種│      │        │
  │    │        │試紙，可檢測出疾病，因公司要募│      │        │
  │    │        │集資金，希望丁○○得以出資。先│      │        │
  │    │        │向丁○○詐騙投資金額300萬元後 │      │        │
  │    │        │，又謊稱要增資為由，再向丁○○│      │        │
  │    │        │詐取90萬元之款項。而呂天保為取│      │        │
  │    │        │信於甲○○，並與有犯意聯絡之「│      │        │
  │    │        │力保公司」負責人己○○共同出面│      │        │
  │    │        │與甲○○簽訂約及前往臺灣台南地│      │        │
  │    │        │方法院進行公證。詎呂天保及歐碧│      │        │
  │    │        │玉等人於收得款項後，全然未依約│      │        │
  │    │        │履行，丁○○所交付之款項亦不知│      │        │
  │    │        │去向，始知受騙。              │      │        │
  │    │        │                              │      │        │
  ├──┼────┼───────────────┼───┼────┤
  │ 2  │民國91年│呂天保、黃能義及呂春玉等人於91│乙○○│670萬元 │
  │    │7、8月間│年7、8月間，向乙○○表示生物科│      │        │
  │    │        │技之前景很好，「力保公司」要找│      │        │
  │    │        │人成立區公司，希望乙○○能投資│      │        │
  │    │        │云云，致使乙○○因此陷於錯誤給│      │        │
  │    │        │付呂天保50萬元。呂天保其後更邀│      │        │
  │    │        │乙○○認購「力保公司」之股份，│      │        │
  │    │        │因此乙○○再給付呂天保50萬元。│      │        │
  │    │        │事後呂天保及歐碧玉2人更出面向 │      │        │
  │    │        │乙○○佯稱：再支付1000萬元則可│      │        │
  │    │        │擔任「力保公司」之總代理云云。│      │        │
  │    │        │而呂天保為取信於乙○○，更請擔│      │        │
  │    │        │任董事長之己○○出面，並說董事│      │        │
  │    │        │長知道這件事，並故意向乙○○表│      │        │
  │    │        │示：你如果不要就別勉強，還有很│      │        │
  │    │        │多人願意擔任總代理等云云，從旁│      │        │
  │    │        │鼓吹乙○○參與投資，使得乙○○│      │        │
  │    │        │因此再度受騙，又支付呂天保570 │      │        │
  │    │        │萬元。詎呂天保及歐碧玉等人於取│      │        │
  │    │        │得款項後，所提投資計畫無一實現│      │        │
  │    │        │，呂天保等人事後更將「力保公司│      │        │
  │    │        │」結束營業，不知去向，所收受之│      │        │
  │    │        │款項亦未返還。乙○○至此始知受│      │        │
  │    │        │騙。                          │      │        │
  ├──┼────┼───────────────┼───┼────┤
  │ 3  │民國92年│92年2月間，呂天保、歐碧玉、黃 │甲○○│700萬元 │
  │    │2至5月間│能義及呂春玉等人，先後在台南縣│      │        │
  │    │        │仁德鄉仁愛村仁愛1124之2號「力 │      │        │
  │    │        │保總公司」及臺中市○○○路○段 │      │        │
  │    │        │60 之8號8樓之3長億大樓「力保公│      │        │
  │    │        │司」臺中管理處，以「力保公司」│      │        │
  │    │        │從事推廣預防保健為名，誘騙任光│      │        │
  │    │        │瑞出資加入公司，並以承諾讓任光│      │        │
  │    │        │瑞擔任「力保公司」之臺灣區業務│      │        │
  │    │        │代理且成立通路公司，並願提供辦│      │        │
  │    │        │公室及相關之設備，作為販售「力│      │        │
  │    │        │保公司」所生產之檢測試劑等各項│      │        │
  │    │        │產品為幌，詐騙甲○○陸續出資新│      │        │
  │    │        │台幣（下同）700萬元，交付與呂 │      │        │
  │    │        │天保及歐碧玉等人。而呂天保為取│      │        │
  │    │        │信於甲○○，並與有犯意聯絡之「│      │        │
  │    │        │力保公司」負責人己○○共同出面│      │        │
  │    │        │與甲○○簽訂約及前往臺灣台南地│      │        │
  │    │        │方法院進行公證。詎呂天保及歐碧│      │        │
  │    │        │玉等人於收得款項後，全然未依約│      │        │
  │    │        │履行，並於92年8月間貿然結束「 │      │        │
  │    │        │力保公司」之業務，而不知去向。│      │        │
  ├──┼────┼───────────────┼───┼────┤
  │ 4  │民國92年│呂天保於92年4、5月間，向丙○○│丙○○│100萬元 │
  │    │4至5月間│佯稱：「力保公司」要發展一種預│      │        │
  │    │        │防醫學之檢測試紙，可檢測各種疾│      │        │
  │    │        │病，希望丙○○能投資屏東、高雄│      │        │
  │    │        │及台南等地之管理處，並稱等徐富│      │        │
  │    │        │祥投資款項匯入，即可裝設各項軟│      │        │
  │    │        │、硬體設備，而其目的是要向消費│      │        │
  │    │        │者進行銷售推廣，還會與全民健保│      │        │
  │    │        │相配合，且也向丙○○表示要投資│      │        │
  │    │        │通路，希望丙○○得以出資，而陸│      │        │
  │    │        │續向丙○○詐騙投資金額100萬元 │      │        │
  │    │        │。詎呂天保於收得款項後，全然未│      │        │
  │    │        │依約履行，丙○○所交付之款項亦│      │        │
  │    │        │不知去向，始知受騙。          │      │        │
  ├──┼────┼───────────────┼───┼────┤
  │ 5  │民國92年│呂天保在台南縣仁德鄉仁愛村仁愛│庚○○│10多萬元│
  │    │間      │1124之2力保公司之總公司內，向 │      │        │
  │    │        │庚○○佯稱：希望能加入「力保公│      │        │
  │    │        │司」擔任會員，並投資「力保公司│      │        │
  │    │        │」以設立服務站等云云，使庚○○│      │        │
  │    │        │陷於錯誤出資包括會員費等10多萬│      │        │
  │    │        │元予呂天保後，呂天保即結束力保│      │        │
  │    │        │公司之營運，所為承諾亦均未履行│      │        │
  │    │        │，庚○○事後始知受騙。        │      │        │
  │    │        │                              │      │        │
  ├──┼────┼───────────────┼───┼────┤
  │ 6  │民國92年│呂天保在「力保公司」之臺南總公│戊○○│50萬元  │
  │    │間      │司及臺中市○○○路○段60之8號8 │      │        │
  │    │        │樓之3臺中區公司等地，向戊○○ │      │        │
  │    │        │詐稱：「力保公司」要從事有關於│      │        │
  │    │        │全民健保、預防醫學方面有關之事│      │        │
  │    │        │務，並提出「力保公司」之相關未│      │        │
  │    │        │來規畫資料，聲稱未來是要從事視│      │        │
  │    │        │訊及家庭式之檢測計畫，要招募「│      │        │
  │    │        │力保公司」之地區性經銷商，希望│      │        │
  │    │        │戊○○得以出資投資等云云，致使│      │        │
  │    │        │戊○○因此陷於錯誤陸續交付50萬│      │        │
  │    │        │元予呂天保。詎呂天保於收得款項│      │        │
  │    │        │後，所提出之規劃及承諾均未兌現│      │        │
  │    │        │，戊○○事後始知受騙。        │      │        │
  ├──┼────┼───────────────┼───┼────┤
  │ 7  │民國92年│辛○○透過不知情之丁○○（本身│辛○○│200萬元 │
  │    │間      │即為本表1之被害人）輾轉得知「 │      │        │
  │    │        │力保公司」投資案之錯誤訊息後，│      │        │
  │    │        │亦誤信「力保公司」係一正常營運│      │        │
  │    │        │之公司，受騙而投資匯款200萬元 │      │        │
  │    │        │進入「力保公司」予呂天保收受，│      │        │
  │    │        │用以取得「力保公司」之臺中區經│      │        │
  │    │        │營權。然呂天保等人於取得款項後│      │        │
  │    │        │，卻將公司結束營業，不知去向。│      │        │
  │    │        │                              │      │        │
  └──┴────┴───────────────┴───┴────┘


司法院資訊處製作；財團法人民間司法改革基金會備份。
